【裁判字號】    92,台上,1015
【裁判日期】    920306
【裁判案由】    毀損
【裁判全文】
最高法院刑事判決                              九十二年度台上字第一○一五號
    上  訴  人  陳德生
    代  理  人  郭琇瑩
                劉紹猷律師
    被      告  乙○○
                甲○○
    共      同
    選任辯護人  蔡明熙律師
右上訴人因自訴被告等毀損案件，不服台灣高等法院中華民國九十一年一月三十一日
第二審更審判決（九十年度上更(一)字第八五一號，自訴案號：台灣新竹地方法院八十
五年度自字第一六七號），提起上訴，本院判決如左：
    主  文
原判決除駁回陳德之上訴部分外均撤銷，發回台灣高等法院。
    理  由
本件原判決認定被告乙○○、甲○○二人為覓地建屋，於民國八十四年六月二十四日
，共同集資購得登記為陳德榮、陳德生、陳德發、陳潘教共有坐落苗栗縣苑裡鎮○○
段第三九四號土地及地上陳德榮、陳德生、陳德發、陳潘教四人共有之門牌號碼苗栗
縣苑裡鎮客庄里十鄰一三一號房屋（建號十三號）之陳德榮應有部分四分之一，並於
同年八月二十八日，由陳德榮將其應有部分，移轉登記為乙○○、劉彩霞所有（應有
部分各八分之一）。迨八十五年四、五月間，被告等二人因著手整地建屋事宜，竟未
徵得上開房屋共有人陳德生、陳德發同意，基於共同犯意聯絡，擅自僱用不知情之張
鴻江將陳德發、陳德生所分管之共有房屋拆除毀壞，足生損害於陳德生、陳德發等情
。因而撤銷第一審所為科刑之判決，改判依想像競合犯，論處被告等二人共同毀壞他
人建築物罪刑（各處有期徒刑七月，均緩刑三年）。固非無見。
惟查：(一)、除刑事訴訟法有特別規定外，已受請求之事項未予判決，或未受請求之事
項予以判決者，其判決當然違背法令，同法第三百七十九條第十二款定有明文。所謂
已受請求之事項未予判決者，係指對於起訴、自訴或上訴部分，有事實上、實質上或
裁判上一罪關係，法院本應全部加以裁判，竟就應行裁判之一部，遺漏未為任何裁判
者而言。申言之，法院審判之範圍應與起訴、自訴或上訴之範圍一致，始稱適法。本
件坐落苗栗縣苑裡鎮○○段第三九四號土地上，門牌號碼苗栗縣苑裡鎮客庄里十鄰一
三一號房屋（建號十三號）係由上訴人與陳德、陳德發、陳德榮所分管，有卷附私有
分管契約書影本及分管位置圖可按（見一審卷第四十六至四十九頁），而依上訴人及
陳德發於偵查中所指，坐落該門牌包括上訴人、陳德榮、陳德發及陳德所分管之房屋
，均已遭被告等拆毀無誤（見五九四二號偵卷第二十六頁、第三十六頁背面），此並
迭經陳德及其子陳景昭於一審具狀陳明（見一審卷第十五、五十七、一○八、一七二
頁）。原判決事實認上訴人與陳德發所分管坐落上址之房屋係於八十五年四、五月間
，同時遭被告等僱工拆毀，理由內並說明被告等係以一毀損行為致上訴人與陳德發二
人同受損害，乃一行為觸犯數罪名，為想像競合犯。則依上開卷證，陳德分管之房屋
既於該次拆屋行動中，同遭被告等僱工毀壞，似亦為被告等以一毀損行為所犯，而與
上訴人自訴部分有想像競合犯之裁判上一罪關係。若非同一拆毀行為，苟時間緊接，
基於概括犯意而為，亦與上訴人自訴部分有連續犯之裁判上一罪關係。縱如原判決理
由所謂該陳德被害部分，因未據第一審予以審認、判決，其第二審上訴為不合法。然
該部分與上訴人及陳德發所分管之上訴部分，既有裁判上一罪關係，依刑事訴訟法第
三百四十八條第二項規定，應視為亦已上訴，而同屬第二審上訴之範圍。原判決對該
部分未併予審認、判決，應有已受請求之事項，未予判決之違法。(二)、依卷附建物分
管位置圖及毀損房屋地基實測圖，上訴人與陳德、陳德發、陳德榮分管坐落於上開土
地之房屋，係各自獨立，其間有相當距離，非一體相連（見一審卷第四十九、八十三
頁），則被告等僱工將各該房屋拆除，其時間上似應有先後，所為拆毀行為，似非祇
一個，是上訴人於原審具狀主張被告等所為應屬連續數行為，觸犯一毀損建築物罪名
，為連續犯，尚非無據（見原審卷第一三九頁）。原判決認被告等數毀損建築物罪名
，係以一行為所犯，而論以想像競合犯，其適用法則不無違誤。以上，或係上訴意旨
所指摘，或為本院得依職權調查之事項，應認原判決除駁回陳德之上訴部分外，其餘
（即撤銷改判部分）仍有撤銷發回更審之原因。原判決不另諭知無罪部分，基於審判
不可分之原則，併予發回。
據上論結，應依刑事訴訟法第三百九十七條、第四百零一條，判決如主文。
中      華      民      國    九十二    年      三      月      六      日
                              最高法院刑事第十二庭
                                  審判長法官  張  淳  淙
                                        法官  謝  俊  雄
                                        法官  蘇  振  堂
                                        法官  張  春  福
                                        法官  呂  丹  玉
      右正本證明與原本無異
                                              書  記  官
中      華      民      國    九十二    年      三      月     十三     日


司法院資訊處製作；財團法人民間司法改革基金會備份。
